【裁判字號】    97,消債抗,144
【裁判日期】    970829
【裁判案由】    聲請更生程序
【裁判全文】
臺灣高雄地方法院民事裁定           97年度消債抗字第144號
抗  告  人  甲○○
訴訟代理人  徐豐益律師
上列抗告人因聲請更生事件，抗告人對於民國97年8 月4 日本院
97年度審消債更字第626 號裁定提起抗告，本院裁定如下：
    主  文
抗告駁回。
抗告程序費用新臺幣壹仟元由抗告人負擔。
    理  由
一、抗告意旨略以：原審以抗告人雖主張依中華民國銀行公會會
    員辦理消費者金融案件無擔保債務協商機制與金融機構成立
    協商，惟聲請人並未與債權人清冊中所列有之「有」擔保之
    債權人即陽信商業銀行股份有限公司（下稱陽信銀行）協商
    ，因認抗告人聲請程序與消費者債務清理條例第151 條第 1
    項所定要件不符而將抗告人聲請予以駁回。惟抗告人本屬消
    費者債務清理條例第151 條第6 項準用第5 項所規定之情形
    ，並非適用同條第1 項之規定。再者，銀行公會會員受理消
    費者金融案件無擔保債務協商，僅限於民國94年12月15日前
    已消費、借款所產生之無擔保消費金融債務，故屬有擔保債
    權銀行本不會參與協商。原裁定明顯有不適用消費者債務清
    理條例條例第151 第6 項規定及適用不當之違背法令情形，
    爰依同條例第11條第2 項規定，聲請本院廢棄原裁定。
二、按債務人對於金融機構因消費借貸、自用住宅借款、信用卡
    或現金卡契約而負債務，在聲請更生或清算前，應提出債權
    人清冊，以書面向最大債權金融機構請求協商債務清償方案
    並表明共同協商之意旨，消費者債務清理條例第151 條第 1
    項定有明文。而由該法文未將有擔保債權排除於協商前置程
    序之外，再參以其提案理由說明略謂為：「... 債務人對於
    金融機構因消費借貸、自用住宅借款、信用卡或現金卡契約
    而負債務，其法律關係較單純明確，金融機構並已訂有債務
    協商機制，如能協商成立，債務人或不須依本條例聲請更生
    或清算，可疏減法院負擔，有效分配司法資源... 」等語，
    可知本條項之規定係著眼於上開類型債務法律關係較為單純
    而採用協商前置程序，故債務人如係積欠金融機構之消費借
    貸、自用住宅借款、信用卡或現金卡契約等類型債務，不論
    有無提供擔保，均有該協商前置程序規定之適用。
三、經查：抗告人對於金融機構因消費借貸、自用住宅借款、信
    用卡或現金卡契約而負債務，雖曾依金融主管機關協調成立
    之中華民國銀行公會會員，辦理消費金融案件無擔保債務協
    商機制與金融機構成立協商，惟並未與有擔保之陽信銀行進
    行協商，為抗告人所自認，且有債權人清冊、無擔保債務還
    款計畫書及財團法人金融聯合徵信中心當事人綜合信用報告
    等資料在卷可查，應堪信為真。雖陽信銀行之有擔保債權不
    得參與無擔保債務協商機制，惟抗告人仍應向該等銀行請求
    協商，如該等銀行逾30日不開始協商，或逾90日協商不成立
    ，抗告人始得向法院聲請更生或清算。為此，本院前於97年
    6 月20日裁定命抗告人為協商之補正，該裁定於97年6 月24
    日送達抗告人，有送達證書1 紙在卷（見原審卷第74頁）可
    憑，竟逾期未予補正，原審因而以抗告人既未依前揭規定向
    陽信銀行請求協商，則其逕向本院聲請更生，自非合法。原
    裁定依消費者債務清理條例第8 條規定，以抗告人聲請更生
    不備要件，且無從補正為由，駁回抗告人之聲請，並無違誤
    。抗告意旨指摘原裁定不當，求予廢棄，為無理由，應予駁
    回。
四、據上論結，本件抗告為無理由，依消費者債務清理條例第11
    條第2 項、第15條，民事訴訟法第495 條之1 第1 項、第44
    9 條第1 項、第95條、第78條，裁定如主文。
中    華    民    國    97    年    8     月    29    日
              民事第四庭    審判長法  官  黃國川
                                  法  官  郭瓊徽
                                  法  官  張茹棻
上為正本係照原本作成。
本裁定不得抗告。
中    華    民    國    97    年    8     月    29    日
                                  書記官  黃美秀


司法院資訊處製作；財團法人民間司法改革基金會備份。
